【裁判字號】    97,交聲更,32
【裁判日期】    970930
【裁判案由】    違反道路交通管理處罰條例聲明異議
【裁判全文】
臺灣臺北地方法院交通事件裁定        97年度交聲更字第32號
原處分機關  臺北市交通事件裁決所
異議人即
受處分人    甲○○
上列受處分人即異議人因違反道路交通管理處罰條例案件，對於
臺北市交通事件裁決所民國九十七年五月十二日所為之處分（原
處分案號：北市裁二字第裁二二－Ａ00000000號）聲明
異議，經本院於民國九十七年五月二十六日以九十七年度交聲字
第一四二七號裁定後，異議人提起抗告，由臺灣高等法院於民國
九十七年七月二十九日以九十七年度交抗字第七八三號撤銷原裁
定，並發回更為審理，本院裁定如下：
    主  文
異議駁回。
    理  由
一、按禁止臨時停車處所不得停車，道路交通安全規則第一百十
    二條第一項第一款定有明文。又汽車駕駛人在禁止臨時停車
    處所停車者，處新臺幣（下同）六百元以上一千二百元以下
    罰鍰，道路交通管理處罰條例第五十六條第一項第一款亦有
    明文。又道路交通管理處罰條例所稱之「汽車」，依道路交
    通管理處罰條例第三條第八款之規定，包括「機器腳踏車」
    在內。
二、異議人即受處分人甲○○於民國九十六年十一月二十日下午
    四時十一分許，將其所有車牌號碼ＢＤＸ—九一一號重型機
    車停放在臺北市○○○路○段二十九巷繪有禁止臨時停車之
    紅實線標線處所，為臺北市政府警察局中正一分局交通警察
    分隊警員異議人違反道路交通管理處罰條例第五十六條第一
    項第一款之規定逕行製單舉發，指定應於九十七年一月二日
    前到案接受裁罰，異議人於同年三月二十八日，始具狀向原
    處分機關即臺北市交通事件裁決所陳述意見，經原處分機關
    函請原舉發機關即臺北市政府警察局中正一分局調查結果，
    仍認受處分人有前揭違規行為，乃依道路交通管理處罰條例
    第五十六條第一項第一款之規定，於九十七年五月十二日以
    北市裁二字第裁二二－Ａ00000000號裁決書裁處受
    處分人六百元，異議人於九十七年五月十九日收受上揭裁決
    書，於同日以聲明異議狀向本院聲明異議，有聲明異議狀（
    見九十七年度交聲字第一四二七號卷第三至五頁）、舉發照
    片暨臺北市政府警察局北市警交大字第Ａ00000000
    號舉發違反道路交通管理事件通知單（見九十七年度交聲字
    第一四二七號卷第六頁）、臺北市交通事件裁決所北市裁二
    字第裁二二－Ａ00000000號違反道路交通管理事件
    裁決書（見九十七年度交聲字第一四二七號卷第八頁）、送
    達證書（見九十七年度交聲字第一四二七號卷第九頁）、臺
    北市交通事件裁決所交通違規案件陳述書（見九十七年度交
    聲字第一四二七號卷第十頁）等資料附卷足憑。
三、異議意旨略以：舉發地點為道路水溝外側大樓私地，路燈桿
    外側旁為大樓邊門臺階，與道路無關云云。
四、經查：
  (一)異議人坦承確有於九十六年十一月二十日下午四時十一分許
    ，將其所有車牌號碼ＢＤＸ—九一一號重型機車停放在臺北
    市○○○路○段二十九巷繪有禁止臨時停車之紅實線標線處
    所而為臺北市政府警察局中正一分局交通警察分隊警員製單
    舉發之事實，並有舉發照片暨臺北市政府警察局北市警交大
    字第Ａ00000000號舉發違反道路交通管理事件通知
    單（見九十七年度交聲字第一四二七號卷第六頁）附卷足憑
    ，堪以採信。
  (二)異議人固以前揭情詞置辯。惟按凡都市道路之規劃，在道路
    標線與路旁建物間，均容設有供人行之公共空間，以保障人
    行之權利，亦屬道路設計規劃之所需，基於道路交通管理之
    公益目的，自不容私人停車占用而妨礙行人通行之安全。且
    既成道路符合一定要件而成立公用地役關係者，所有權人對
    該土地即無從自由使用、收益；私有土地既成公眾通行之道
    路，如有公用地役關係之存在，此項道路之土地即已成為他
    有公物之公共用物，土地所有權人其所有權之行使應受限制
    ，不得違反公眾通行之目的，司法院大法官會議第四百號解
    釋及交通部七十六年交路字第○二六○一七號函示均明揭其
    旨。依卷附之採證照片所示，異議人係於上揭時間，將其所
    有前開機車停放於臺北市○○○路○段二十九巷建物牆面與
    該建物道路繪有禁止臨時停車之紅實線標線間之地面，該停
    放處所係劃設供行人行走之地面道路，為道路交通管理處罰
    條例所稱之人行道，又該停放處所係位於道路劃設有紅實線
    之路段內，並未設有停車格，顯見該處係屬禁止臨時停車之
    路段甚明。人行道設置既係專供行人通行之用，本件違規地
    點之土地縱為私人所有，然供公眾通行之既成道路，即存有
    公用地役關係，土地所有權人其所有權之行使應受限制，自
    不得違反公眾通行之目的違規臨時停車占用而妨礙行人通行
    之安全，況汽、機車之停放均應遵守交通法規停放於法定停
    車格始為正途。是異議人前揭所辯，洵無可採。
五、綜上所述，本件異議人確有前揭違規行為，已堪認定，至原
    舉發機關製發之舉發違反道路交通管理事件通知單記載之應
    到案日期係九十七年一月二日前，異議人雖在同年三月二十
    八日始具狀向原處分機關陳述意見，有臺北市政府警察局北
    市警交大字第Ａ00000000號舉發違反道路交通管理
    事件通知單（見九十七年度交聲字第一四二七號卷第六頁）
    及臺北市交通事件裁決所交通違規案件陳述書（見九十七年
    度交聲字第一四二七號卷第十頁）等資料在卷足憑，然查，
    本件舉發機關先於九十六年十一月二十九日以第七一五五九
    八號掛號將上揭舉發違規通知單郵寄該違規車輛車籍登記地
    ，因招領逾期無人簽收遭退回，再由原舉發機關依行政程序
    法第七十四條、第七十六條之規定，以第七一二六九號雙掛
    號郵件檢附送達證書再交郵局辦理寄存送達程序，於九十七
    年一月三日始寄存送達異議人戶籍地臺北市○○區○○路七
    段二八○巷四十號四樓，有臺北市政府警察局交通警察大隊
    九十七年九月十九日北市警交大執字第○九七三七二一二○
    ○號函附送達證書（見本院卷第九、十一頁）在卷足憑，堪
    認該舉發通知單於應到案日前，尚未合法送達於異議人，從
    而自難認定異議人有遲誤應到案日期，綜上，原處分機關依
    道路交通管理處罰條例第五十六條第一項第一款及違反道路
    交通管理事件統一裁罰基準及處理細則第四十三條、第四十
    四條、第六十一條等規定，裁處異議人罰鍰六百元，核無違
    誤，本件異議人之異議為無理由，自應將其異議駁回。
據上論斷，應依道路交通案件處理辦法第十九條，裁定如主文。
中    華    民    國    97    年    9     月    30    日
                              交通法庭法  官  李家慧
以上正本證明與原本無異
如不服本裁定應於送達後5日內向本院提出抗告狀
                                      書記官  鄭淑丰
中    華    民    國    97    年    9     月    30    日


司法院資訊處製作；財團法人民間司法改革基金會備份。
